---
title: "Multivariée - Cours 3"
output: html_document
---

#Library
```{r library}
library(ade4)
library(MASS)
library(vegan)
library(ape)
```


#Co-structure de deux tableaux : analyse de co-inertie
##Data doubs
```{r}
data(doubs)
head(doubs)
spe = doubs$fish
mil = doubs$env
```

###Première approche : analyse séparé des deux tableaux
```{r}
pca1 = dudi.pca(mil, scannf = FALSE, nf = 2)

pca2 = dudi.pca(spe, scale = F, scannf = FALSE, nf = 2)

par(mfrow=c(1,2))
scatter(pca1)
scatter(pca2)
```

###Couplage des deux analyses
```{r}
coiner1 = coinertia(pca1, pca2, scannf = FALSE, nf = 2)
s.arrow(coiner1$c1)
s.arrow(coiner1$l1)
```

####Superposition des deux nuages de points
```{r}
par(mfrow=c(1,1))
s.match(coiner1$mX, coiner1$mY)
```

####Vision d'ensemble 
```{r}
plot(coiner1)
```

####Test de la co-structure
```{r}
coiner1$RV
testRV = RV.rtest(pca1$tab, pca2$tab, 1000)
testRV
plot(testRV)
```

#Principal Coordinates Analysis - PCoA
##Data atlas
```{r}
data(atlas)
tab01 = ifelse(atlas$birds>0,1,0)
```

###Matrices de distance entre sites
```{r}
d01 = dist(tab01, method= "binary")
```

###PCoA sur la matrice d01
```{r}
pcoa1 = pcoa(d01)
pcoa1
names(pcoa1)
barplot(pcoa1$values$Eigenvalues)
```

###Représentations graphiques
```{r}
biplot(pcoa1)
biplot(pcoa1, tab01)
```

#Non-metric multidimensional scaling - NMDS
##Data varespec et varechem
```{r}
data(varespec)
data(varechem)

nmds = metaMDS(varespec)
names(nmds)

nmds$stress
stressplot(nmds)
```

###Représentations graphiques
```{r}
plot(nmds)
plot(nmds, type="n")
points(nmds, display=c("sites"), pch=21, col = "red", bg = "yellow", cex =1.5)
text(nmds, display="species", col = "blue")
identify(ordiplot(nmds), "spec") 
#Spotté pour écrire le texte des étiquettes voulue
```


###Liens avec les variables environnementales
```{r}
fit = envfit(nmds, varechem, perm=999)
fit
plot(nmds)
plot(fit)
plot(fit, p.max=0.05, col = "red")
```