---
title: "Multivariée - Cours 1"
output: html_document
---

#Library
```{r library}
library(ade4)
library(MASS)
library(vegan)
```

#Rappel - Notion de distance
```{r matrice_distance}
data(jv73)
names(jv73)
str(jv73)
boxplot(jv73$morpho)

d <- dist(scale(jv73$morpho))
```

#Classification hiérarchique

```{r dendrograms}
dendro.ward <- hclust(d, method = "ward.D")
dendro.complete <- hclust(d, method = "complete")
dendro.average <- hclust(d, method = "average")
dendro.single <- hclust(d, method = "single")
```

```{r plot_dendro}
par(mfrow=c(2,2))
plot(dendro.ward, hang = -1)
plot(dendro.complete, hang = -1)
plot(dendro.average, hang = -1)
plot(dendro.single, hang = -1)
```

##Choisir le meilleur critère
```{r cophenetic}
d.ward = cophenetic(dendro.ward)
d.complete = cophenetic(dendro.complete)
d.average = cophenetic(dendro.average)
d.single = cophenetic(dendro.single)

cor(d.ward, d)
cor(d.complete, d)
cor(d.average, d)
cor(d.single, d)

par(mfrow=c(1,1))
plot(dendro.average, hang = -1)
```

##Couper l'arbre en 3 groupes
```{r cutree}
G = cutree(dendro.average, 3)
s.label(jv73$xy, contour = jv73$contour, incl=F)
points(jv73$xy, col = G, pch = 18, cex = 3)
```

#Analyse discriminante linéaire (AFD)
##Crabs
```{r}
data(crabs)
attach(crabs)
```

##Nouvelle variable à 4 niveaux
```{r}
groupe <- sp:sex
```

##Fonction lda()
```{r lda}
afd1 = lda(groupe~FL+RW+CL+CW+BD)
afd1
```

##Qualité du classement : validation par jackknife
```{r jackknife}
afd2 = lda(groupe~FL+RW+CL+CW+BD, CV =T)
afd2
table(groupe, afd2$class)
```

##Fonction discrimin()
```{r discrimin}
afd3 = discrimin(dudi.pca(crabs[,4:8], scannf = FALSE, nf = 2), 
                 groupe, scannf = FALSE, nf = 2)
2
2
par(mfrow=c(1,2))
s.arrow(afd3$fa)
s.class(afd3$li, groupe)
```

##Validation par test de permutation
```{r permutation}
par(mfrow=c(1,1))
rand = rtest(afd3, 1000)
2
rand
plot(rand)
```

#Analyse discriminante quadratique
##Fonction qda()
```{r qda}
qda1 = qda(groupe~FL+RW+CL+CW+BD, CV = T)
table(groupe, qda1$class)
```

#Test de variance multivarié

```{r tukey}
mod = betadisper(d, G)
anova(mod)
TukeyHSD(mod)

plot(mod)
boxplot(mod)
plot(TukeyHSD(mod))
```